【裁判字號】    98,易緝,12
【裁判日期】    980707
【裁判案由】    竊盜
【裁判全文】
臺灣苗栗地方法院刑事判決              98年度易緝字第12號
公  訴  人  臺灣苗栗地方法院檢察署檢察官
被      告  乙○○
                    （現另案在臺灣新竹監獄執行）
上列被告因竊盜案件，經檢察官提起公訴（96年度偵字第5816號
、97年度偵字第1295號），被告於本院審理時就被訴事實為有罪
之陳述，經本院裁定依簡式審判程序審理，判決如下：
    主    文
乙○○共同犯攜帶兇器，夜間侵入住宅竊盜罪，累犯，處有期徒
刑拾壹月；扣案十字起子壹支、扳手拾支及棉質手套壹雙，均沒
收。又共同犯竊盜未遂罪，累犯，處有期徒刑月。應執行有期
徒刑壹年；扣案十字起子壹支、扳手拾支及棉質手套壹雙，均沒
收。
    犯罪事實
一、乙○○前於民國88年間，因違反廢棄物清理法案件，經本院
    以89年度訴字第74號判決判處有期徒刑1 年，緩刑5 年確定
    ；復於89年間因犯恐嚇、妨害自由、傷害、贓物等案件，分
    別經本院以90年度易字第115 號、新竹地方法院90年度易字
    第485 號判決，各判處有期徒刑2 月、2 月、3 月、4 月確
    定，經定應執行刑為有期徒刑10月確定，而前開違反廢棄物
    清理法案件所宣告之緩刑，並經本院以90年度聲字第853 號
    裁定撤銷接續執行，於93年3 月17日縮短刑期假釋出監（假
    釋期滿日為93年10月17日）；又於假釋期間，因違反毒品危
    害防制條例、偽造文書、竊盜等罪，分別經本院以93年度訴
    字第536 、545 號、93年度易字第570 號判決判處有期徒刑
    8 月、8 月、1 年4 月、10月確定，嗣因中華民國96年罪犯
    減刑條例公布施行，經本院以96年度聲減字第45號裁定減刑
    並定應執行刑為有期徒刑1 年7 月，並前述假釋經撤銷後之
    殘刑7 月接續執行，甫於96年7月16日執行完畢。
二、詎乙○○猶不知悔改，夥同陳維松（業經本院判決應執行有
    期徒刑1 年確定）基於意圖為自己不法所有之共同犯意聯絡
    ，於96年12月13日凌晨1 時許，由乙○○攜帶其所有棉質手
    套1 雙及客觀上足以對人之生命、身體、安全造成危險性，
    可供作兇器使用之十字起子1 支、扳手10支（均放置於工具
    袋內），駕駛借得之車牌號碼3173-MN 號自用小客車，搭載
    陳維松，前往新竹市○區○○路1050巷「春福大地」公寓大
    廈地下一樓停車場，乙○○在車上把風，陳維松則持上開十
    字起子1 支、扳手10支下車行竊，竊取停放在地下停車場之
    車牌號碼1897-GN 號自用小貨車（車主為丙○○）之觸媒轉
    換器1 具、不鏽鋼長踏板1 個；車牌號碼9920-HU 號自用小
    貨車（車主為甲○○）之觸媒轉換器1 具、不鏽鋼長踏板2
    個；停車場內之消防栓噴頭7 個、水管接頭1 個。得手後，
    將竊得之物置於乙○○駕駛之車輛上，共同返回陳維松位於
    苗栗縣頭份鎮流東里6 鄰流東67之3 號住處，搭載不知情之
    張恩綺，於行經苗栗縣頭份鎮○○路、銀河路口時，因車輛
    油箱汽油用罄，乙○○、陳維松竟又另行基於意圖為自己不
    法所有之共同犯意聯絡，由陳維松下車隨手拿取置於路旁之
    油桶，接近停放於該處之車牌號碼H2-9869 號自用小客車（
    車主為丁○○），著手欲竊取汽油之際，為路人許日淼發現
    並報警處理，陳維松則未竊得汽油而趁隙逃逸，嗣警方據報
    到現場處理時，當場查獲在附近等候之乙○○，且經乙○○
    同意搜索車輛後起獲上開竊得之汽車觸媒轉換器、不鏽鋼長
    踏板、消防栓噴頭、水管接頭等物，而查知上情。
三、案經苗栗縣警察局頭份分局報請臺灣苗栗地方法院檢察署檢
    察官偵查起訴。
    理    由
一、上開事實，業據被告乙○○於警詢、偵查中及本院審理時坦
    承不諱，核與共同被告陳維松於本院審理時供述之情節相符
    ，復經證人即被害人丙○○、甲○○、丁○○、證人即目擊
    竊油過程之許日淼於警詢；證人即與陳維松共乘乙○○駕駛
    車輛之張恩綺於警詢、偵查中證述屬實，且有贓物認領保管
    單3 紙、現場相片21張及被告陳維松之通聯紀錄1 份在卷可
    稽，並有扣案供本件竊盜犯行所用之棉質手套1 雙、十字起
    子1 支、扳手10支等物可佐。是被告上開自白堪認與事實相
    符，堪以採信。本件事證明確，被告乙○○加重竊盜及竊盜
    未遂之犯行，均應堪認定。
二、按大樓式或公寓式住宅之地下室，係附屬於該大樓或公寓，
    為該種住宅居住人生活起居場所之一部分，與住宅之關係密
    不可分，如於夜間侵入該種住宅地下室竊盜，自應依刑法第
    321 條第1 項第1 款論罪（最高法院82年度臺上字第5704號
    判決意旨參照）。又刑法第321 條第1 項第3 款之攜帶兇器
    竊盜罪，係以行為人攜帶兇器竊盜為其加重條件，此所謂兇
    器，其種類並無限制，凡客觀上足對人之生命、身體、安全
    構成威脅，具有危險性之兇器均屬之。次按以行竊之意思接
    近財物，並進而物色財物，即可認為竊盜行為之著手（最高
    法院85年度台非字第2116號判決意旨參照）。查共犯陳維松
    用以行竊觸媒轉換器、不鏽鋼長踏板、消防栓噴頭、水管接
    頭之十字起子、扳手等物均係金屬製品，質地堅硬，且重量
    沈重，持以揮擊，於客觀上足以對人體造成威脅，自屬兇器
    ；而被告等人進入上開「春福大地」公寓大廈地下一樓停車
    場行竊，該地下停車場乃專供該公寓大廈住戶停放車輛使用
    ，與公寓大廈有密切不可分之關係，是核被告等人於凌晨時
    分，攜帶兇器進入被害人丙○○、甲○○所居住公寓大廈地
    下一樓停車場行竊，係犯刑法第321 條第1 項第1 款、第3
    款之攜帶兇器、夜間侵入住宅竊盜罪。又共犯陳維松主觀上
    以行竊之目的，物色欲行竊之目標後，即拿取路旁之空油桶
    接近欲竊取之財物（即上開停放路旁小貨車油箱內之汽油）
    ，雖其所欲竊取之財物尚未將之移入自己支配管領之下，惟
    從客觀上已足認其行為係與侵犯他人財物之行為有關，且屬
    具有一貫接連性之密接行為，顯然已著手於竊盜行為之實行
    ，自應成立刑法第320 條第3 項、第1 項之普通竊盜罪之未
    遂犯。被告乙○○與陳維松2 人間就上開加重竊盜、普通竊
    盜未遂犯行，互有犯意聯絡、行為分擔，應論以共同正犯。
    又共犯陳維松已著手於犯罪行為之實行而不遂，為未遂犯，
    應依刑法第25條第2 項之規定，按既遂犯之刑度減輕其刑。
    再被告乙○○、陳維松2 人於96年12月13日凌晨1 時許，於
    同一「春福大地」公寓大廈地下一樓停車場，分別竊取他人
    所有之觸媒轉換器、不鏽鋼長踏板、消防栓噴頭、水管接頭
    ，就個別竊盜行為以觀，渠等行竊之時間極短，並無明顯之
    先後次序可分，場所亦甚為密接，應認係屬自然意義之一行
    為，而上開物品又分別自不同車輛取得，分屬被害人丙○○
    、甲○○等人所有，已如前述，渠等對於被竊客體非屬於同
    一監督權範圍，而係分屬不同人所有乙節當有所認識，是被
    告此部分所為係以一行為侵害不同所有權人之財產法益，應
    成立同種之想像競合犯。又被告乙○○就攜帶兇器、夜間侵
    入住宅竊盜犯行及普通竊盜未遂犯行間，犯意各別，行為互
    殊，應予分論併罰。另被告乙○○有如犯罪事實欄所載曾受
    有期徒刑執行完畢之前科，此有臺灣苗栗地方法院檢察署刑
    案資料查註紀錄表及臺灣高等法院被告前案紀錄表各1 份在
    卷足憑，其於5 年以內故意再犯本件有期徒刑以上之罪，為
    累犯，應依刑法第47條第1 項之規定，加重其刑，並就竊盜
    未遂部分先加後減之。爰審酌被告乙○○素行不佳，猶不思
    以正當方法取得財物，卻恣意侵害他人財產權，並以攜帶兇
    器、夜間侵入住宅之方式為之，對社會治安危害非微，行為
    殊無可取，惟念其犯罪所得非鉅，且犯後坦承犯行，有認錯
    悔過之意，犯罪事實欄所載之竊油犯行尚未得手，犯罪所生
    之損害尚非鉅大，及其犯罪之動機、目的、手段等一切情狀
    ，各量處如主文所示之刑，並定其應執行刑。
三、扣案之棉質手套1 雙、十字起子1 支、扳手10支等物，係被
    告乙○○所有之物，且供本案（公寓大廈地下一樓停車場竊
    盜部分）行竊所用之物，業據被告乙○○及共犯陳維松供明
    在卷，爰依刑法第38條第1 項第2 款規定宣告沒收。另扣案
    工具袋1 個，雖係被告乙○○所有，然係平日供裝盛物品所
    用，非直接用以行竊之物，與本案並無直接關聯，爰不為沒
    收之諭知。
四、末按保安處分係對受處分人將來之危險性所為之處置，以達
    教化與治療之目的，為刑罰之補充制度。我國現行刑法採刑
    罰與保安處分之雙軌制，要在維持行為責任之刑罰原則下，
    為強化其協助行為人再社會化之功能，以及改善行為人潛在
    之危險性格，期能達成根治犯罪原因、預防犯罪之特別目的
    （司法院大法官會議釋字第471 號解釋理由書意旨參照）。
    是保安處分中之強制工作，旨在對嚴重職業性或常習性犯罪
    、欠缺正確工作觀念或無正常工作因而犯罪者，強制其從事
    勞動，學習一技之長及正確之謀生觀念，使其日後重返社會
    ，能適應社會生活。本件公訴意旨雖以被告乙○○累次犯罪
    ，其平日並無工作之習慣，阮囊羞澀時即以行竊維生，行竊
    、被捕、執行，一再重覆，有犯罪之習慣，請求諭知被告乙○○應於刑之執行前，令入勞動場所強制工作等語。然被告
    乙○○之犯罪行為固應予非難，且不可取；惟依被告之前案
    紀錄表所載，其前僅有1 次竊盜案件判刑確定之前案紀錄，
    行竊次數尚非甚多，所竊得財物之價值非鉅，犯後坦承犯行
    ，足見尚有悔意，其行為表現之嚴重性、危險性應非達於無
    可容忍之程度，依憲法比例原則之規範，認本案量處被告如
    主文所示之刑，已足收懲儆之效，尚無施以強制工作之必要
    ，併此敘明。
據上論斷，應依刑事訴訟法第284 條之1 、第273 條之1 第1 項
、第299 條第1 項前段，刑法第28條、第320 條第1 項、第3 項
、第321 條第1 項第1 款、第3 款、第25條第2 項、第47條第1
項、第55條、第51條第5 款、第38條第1 項第2 款，刑法施行法
第1 條之1 第1 項、第2 項前段，判決如主文。
本案經檢察官黃俊鳴到庭執行職務。
中    華    民    國    98    年    7     月     7    日
                  刑事第三庭    法  官  林佩儒
上正本證明與原本無異。
如不服本判決，應於判決送達後10日內向本院提出上訴狀，上訴
於臺灣高等法院臺中分院（須附繕本）。
上訴書狀如未敘述理由，應於上訴期間屆滿後20日內補提理由書
於本院。
                                書記官  陳玲君
中    華    民    國    98    年    7     月     7    日
附錄本案論罪科刑法條
刑法第320條：
意圖為自己或第三人不法之所有，而竊取他人之動產者，為竊盜
罪，處5 年以下有期徒刑、拘役或5 百元以下罰金。
意圖為自己或第三人不法之利益，而竊佔他人之不動產者，依前
項之規定處斷。
前二項之未遂犯罰之。
刑法第321條：
犯竊盜罪而有下列情形之一者，處6 月以上、5 年以下有期徒刑
：
一  於夜間侵入住宅或有人居住之建築物、船艦或隱匿其內而犯
    之者。
二  毀越門扇、牆垣或其他安全設備而犯之者。
三  攜帶兇器而犯之者。
四  結夥三人以上而犯之者。
五  乘火災、水災或其他災害之際而犯之者。
六  在車站或埠頭而犯之者。
前項之未遂犯罰之。


司法院資訊處製作；財團法人民間司法改革基金會備份。
